【裁判字號】    89,訴,625
【裁判日期】    890728
【裁判案由】    毒品危害防制條例
【裁判全文】
臺灣桃園地方法院刑事判決                          八十九年度訴字第六二五號
    公  訴  人  台灣桃園地方法院檢察署檢察官
    被      告  甲○○
    選任辯護人  己○○
    被      告  丁○○
    指定辯護人  本院公設辯護人  丙○○
右列被告等因違反毒品危害防制條例案件，經檢察官提起公訴（八十八年度偵字第一
六四五六號），本院判決如左：
        主  文
甲○○、丁○○均無罪。
        理  由
一、本件公訴意旨略以：被告甲○○基於意圖營利之概括犯意，先於民國八十八年十
    月二十六日晚上六時許，在桃園縣中壢市○○路一五三號五樓之四住處，以每包
    新台幣（下同）一千元價格，販賣第二級毒品安非他命予被告丁○○一次，又於
    同年月二十八日晚上七時許，被告甲○○承前犯意，被告丁○○則基於幫助販賣
    之犯意，由李建華委託被告丁○○持其所有之行動電話一支（價值三千元），向
    被告甲○○換得二包安非他命（毛重二．二公克），被告丁○○並因之由被告甲
    ○○處取得一包安非他命（毛重０．五公克）以為報酬，嗣於當日晚上七時許，
    被告丁○○由被告甲○○忠孝路住處下樓，準備將二包安非他命交給李建華時，
    為警查獲，並扣得被告丁○○之三包安非他命，另循線至被告甲○○住處，扣得
    安非他命一大包、五小包（毛重二七．三公克）、電子秤一個、分裝袋三十五個
    、分裝匙一支、行動電話一具。因認被告甲○○涉犯毒品危害防制條例第四條第
    二項之販賣第二級毒品罪嫌；被告丁○○則涉犯同條項之幫助販賣第二級毒品罪
    嫌。
二、按犯罪事實應依證據認定之，無證據不得推定其犯罪事實；又不能證明被告犯罪
    者，應諭知無罪之判決，刑事訴訟法第一百五十四條、第三百零一條第一項分別
    定有明文。按認定被告有罪之事實，應憑證據，如未能發現相當之證據，或證據
    不足以證明，自不能以推測或擬制之方法，以為裁判之基礎；且認定事實所憑之
    證據，其為訴訟上之證明，須達於通常一般人均不致有懷疑，而得確信其為事實
    之程度者，始得據為有罪之認定，倘其證明尚未達到此一程度，而有合理之懷疑
    存在時，尚難為有罪之認定基礎；苟積極證據不足以為不利於被告事實之認定，
    即應為有利被告之認定，更不必有何有利之證據，最高法院三十年上字第八一六
    號、四十年台上字第八六號、七十六年台上字第四九八六號判例分別揭有上旨，
    足資參酌。公訴人認被告二人分別涉犯前揭罪嫌，無非係以：被告丁○○之初供
    ，且被告丁○○與被告甲○○並無仇隙，應無設詞誣陷，而自陷幫助販賣毒品罪
    之理，而扣案之行動電話一支，係李建華所有，被告丁○○當無免費贈送被告甲
    ○○，並以扣案之毒品等物，資為論據。惟訊據被告甲○○堅詞否認有何販賣第
    二級毒品安非他命犯行，辯稱：伊並未販賣安非他命給被告丁○○，而且當日丁
    ○○拿一支行動電話給伊使用，並非交換安非他命等語。被告丁○○堅詞否認有
    何幫助販賣安非他命犯行，辯稱：伊吸用安非他命係綽號「阿德」購買，並非向
    被告甲○○購買，而當日係拿李建華行動電話借甲○○使用，並非換安非他命等
    語。經查：
（一）被告丁○○固曾於警訊時陳稱：伊施用之安非他命均係甲○○提供，但伊覺不
      好意思，於八十九年十月二十六日，以一千元向甲○○買一包安非他命，因為
      李建華沒有錢，才拿行動電話給伊去向甲○○換二包安非他命，而甲○○又送
      一包安非他命給伊吸用云云（見偵卷第八、九頁），而於檢察官初訊時陳稱：
      伊曾於八十八年十月二十七日傍晚，在甲○○住處，以一千元買一包安非他命
      ，但甲○○未曾免費提供安非他命給伊吸用云云（見偵卷第二十六頁），惟於
      檢察官複訊及本院訊問時則改稱：伊於警局及檢察官初訊均不實在，伊係拿行
      動電話給甲○○，不是換安非他命等語（見偵卷第四十五頁反面、本院八十九
      年五月二十五日訊問筆錄），是被告丁○○對於施用安非他命來源，初稱係被
      告甲○○免費提供，並於八十八年十月二十六日以一千元，向被告甲○○買一
      包安非他命，復改稱被告甲○○並未免費贈與安非他命，伊係於八十八年十月
      二十七日，向甲○○買一包安非他命，被告甲○○究係轉讓安非他命，或係八
      十八年十月二十六日，或係同二月二十七日或未曾販賣安非他命等情，被告丁
      ○○供詞非但反覆不一，且語焉不詳，尚難徒憑被告丁○○顯有瑕疵之供詞，
遽謂共同被告甲○○曾以一千元價格，販賣一包安非他命給被告丁○○牟利。
（二）又被告丁○○雖曾於警訊及檢察官初訊時陳稱：李建華託伊拿手機向甲○○換
      得二包安非他命，甲○○另送一包安非他命給伊施用云云，惟證人李建華於警
      訊及偵查中均證稱：伊缺錢用，請丁○○拿伊手機賣三千元，並不是請丁○○
      拿手機換安非他命等語（見偵卷第十三頁、二十六頁反面、第四十九頁反面）
      ，足見被告丁○○所稱李建華託伊以手機換安非他命云云，非但與李建華所稱
      以手機易錢情形不合，且乏其他證據予以佐證，尚難將扣案之行動電話認係被
      告甲○○交易毒品所得財物。
（三）況且，證人即查獲本案之桃園縣警察局中壢分局戊○○小隊長於本院訊問時證
      稱：伊得到線報說有人在交易毒品，伊帶隊前往查緝，憑直覺認為被告丁○○
      與李建華正在毒品交易，但現場並無現金，伊在丁○○身上扣到三包安非他命
      ，另至甲○○住處，再扣到一大包、五小包安非他命等語（見本院八十九年七
      月三日訊問筆錄），是警方既係從被告丁○○身上扣得三包安非他命（本院另
      向警方取得乙○八十八年度安保管字第一八一四號贓證物品清單，查知該三包
      安非他命下落），顯見被告丁○○並未將安非他命交付給李建華，且並無任何
      現金狀況之下，顯異於一般毒品交易，尚難遽斷被告丁○○與李建華正在交易
      毒品。再者，李建華之行動電話既價值三千元，倘據被告丁○○警訊所稱以一
      千元向被告甲○○買一包安非他命而論，何以三千元手機卻僅換回二包安非他
      命，顯又與交易價格扞格不入，是被告丁○○此部分之供詞，既與證人李建華
      所述相左，且與供稱之毒品交易價格不符，亦不得據此顯有瑕疵之指述，資為
      共同被告甲○○販賣第二級毒品之證據，更不得憑此與事實出入之供詞，認為
      係被告丁○○幫助販賣第二級毒品之自白。是既乏其他積極證據證明被告二人
      前開被訴之犯罪事實，則被告甲○○、丁○○二人之前開辯詞，尚非無據，堪
      予採信。
三、綜上各節，本件公訴人所指之證據尚不足以證明被告二人有公訴人所指之犯罪事
    實；此外，復查無其他具體事證足資證明被告甲○○、丁○○分別涉有起訴意旨
    所指之販賣第二級毒品、幫助販賣第二級毒品罪嫌，應認無法證明被告二人犯罪
    ，揆諸首揭法文意旨，爰均為無罪之諭知。
四、扣案之第二級毒品安非他命、電子秤一個、分裝袋三十五個、分裝匙一支、行動
    電話一具，既均與本件販賣毒品無關，應由檢察官另行依法處理。
據上論斷，應依刑事訴訟法第三百零一條第一項，判決如主文。
本案經檢察官張春暉到庭執行職務。
中      華      民      國    八十九    年      七      月    二十八    日
                              臺灣桃園地方法院刑事第二庭
                                  法    官    傅  中  樂
右正本證明與原本無異。
如不服本判決，應於判決送達後十日內，向本院提出上訴狀。
                                  書 記 官    梁  麗  雲
中      華      民      國    八十九    年      八      月      二      日


司法院資訊處製作；財團法人民間司法改革基金會備份。
